臺灣臺中地方法院刑事判決　　　　　　　　　　　　　九十年度訴字第二五號
　　公　訴　人　台灣台中地方法院檢察署檢察官
　　被　　　告　庚○○
　　　　　　　　己○○
　　　　　　　　丑○○
　　　　　　　　丁○○
　　右四人共同
　　選任辯護人　方文獻律師
　　被　　　告　壬○○
　　選任辯護人　羅淑菁律師
　　被　　　告　丙○○
右列被告因偽造文書等案件，經檢察官提起公訴（九十年度偵字第一○八二號），本
院判決如左：
    主  文
庚○○、己○○、丑○○、丁○○共同行使偽造私文書，足以生損害於他人，各處有
期徒刑伍月，如易科罰金，均以參佰元折算壹日，均緩刑貳年。偽造之「黃順天」署
押貳枚、扣案如附表所示之偽造信用卡伍張，均沒收。
丙○○共同行使偽造私文書，足以生損害於他人，處有期徒刑肆月，如易科罰金，以
參佰元折算壹日。偽造之「黃順天」署押貳枚、扣案如附表所示之偽造信用卡伍張，
均沒收。
壬○○無罪。
    事  實
一、庚○○、己○○、丑○○、丁○○基於行使偽造私文書及意圖為自己不法所有之
    犯意聯絡，共同集資新台幣（下同）七萬元，由庚○○依報紙上之廣告，於民國
  八十九年十二月二十七日，在台中市○○路與大雅路口，向綽號「阿明」之人購
    買不知何人偽造之信用卡八張，其中三張因製作粗糙而丟棄，其餘五張如附表所
    示；渠四人購得該些偽造信用卡後，欲試其效用，卻又擔心當場被拆穿，乃於八
    十九年十二月二十九日，由庚○○打電話問乙○○、丙○○兄弟何處可以試刷信
    用卡，而林氏兄弟接聽電話時，剛好與友人在台中市○○路一七六巷一號壬○○
    所開設之「堤娜平價複合式餐飲店」吃飯，共消費一萬二千九百八十元，渠二人
    聽到庚○○欲持信用卡來試刷，竟與庚○○基於犯意之聯絡，告知庚○○可到該
    餐飲店刷卡，聯絡完畢後，乙○○即與友人先行離去，留下丙○○在該餐飲店中
    等候庚○○來刷卡付賬，而庚○○隨即與己○○、丑○○、丁○○於當日十六時
    五十六分許，共乘一部車到該餐飲店，由己○○持如附表編號一所示之信用卡入
    內，交予該餐飲店不知情之員工子○○刷卡支付林氏兄弟與友人之前揭消費款，
    子○○因陷於錯誤，而允其刷卡付帳，且交付刷卡後之帳單予己○○簽名，己○○即在該二聯式之簽帳單上偽簽「黃順天」之名字後，將其中一聯交還子○○處
    理，以為行使，足生損害於原發卡銀行中國信託商業銀行、原持卡人戊○○，及
    「黃順天」。嗣因中國信託商業銀行立即發覺，速報警趕至該餐飲店門口當場逮
    獲庚○○、己○○、丑○○、丁○○、丙○○，渠等詐騙發卡銀行墊付款以支付
    消費款之行為始未得逞，並在己○○身上起出前揭簽帳單一張，及供行使偽造簽
    帳單及詐欺所用如附表編號一所示之信用卡一張、供犯罪預備用如附表編號四所
    示之偽造信用卡一張，在庚○○身上起出供犯罪預備用如表編號五所示之偽造信
    用卡一張，在渠等之座車內起出供犯罪預備用如附表編號二、三所示之偽造信用
    卡二張。
二、案經台中市警察局移送臺灣臺中地方法院檢察署檢察官偵查起訴。
    理  由
一、右揭事實，業據被告庚○○、己○○、丑○○、丁○○、丙○○坦承不諱，核與
    證人子○○、乙○○所證述之情節相符，並有簽帳單一張附卷可稽（參偵卷第三
    四頁），及附表所示之偽造信用卡五張扣案足憑，而該五張扣案之信用卡確係偽
    造乙情，亦經中國信託商業銀行之職員辛○○於八十九年十二月二十日在警訊中
    陳述明確（參偵卷第三二頁），且經華南商業銀行以九十年四月二十日華中放
    字第九八號函（參偵卷第八七頁）、中國國際商業銀行以九十年五月十八日中
    凱字第○二六三號函（參偵卷第一○一頁）、友邦國際信用卡股份有限公司以九
    十年七月二日友字第九○○七○二○○○一號函（參偵卷第一一九頁）、中國信
    託商業銀行於九十年五月十四日以陳報狀（參偵卷第九三頁）表明在卷。另被告
    丙○○雖辯稱：不知被告庚○○是要拿偽卡來刷，被告庚○○附和稱：伊只問被
    告丙○○何處可以試刷信用卡，並未說明是要刷偽造之信用卡，惟查，可使用信
    用卡付帳之特約商店比比皆是，被告庚○○竟問被告林氏兄弟何處可以刷卡，是
    以林氏兄弟聽聞被告庚○○之詢問後，應可預見其係欲刷偽造之信用卡，又渠二
    人嗣將所吃喝之一萬餘元消費款，平白任由未吃喝之被告庚○○以信用卡試刷支
    付，要謂渠二人不知被告庚○○所用者為偽卡，孰人能信？因認被告丙○○所辯
    僅係卸責之詞，不足採信。本件事證明確，被告五人之犯行均應堪認定。
二、按信用卡之交易過程，係持卡人向特約商店提示信用卡，由持卡人在簽帳單上簽
    名，確認交易之標的及金額，再由特約商店核對該信用卡之有效性及持卡人之同
    一性無訛後，特約商店即將該簽帳單送交聯合信用卡處理中心轉知發卡機構撥款
    ，故簽帳單具有持卡人與特約商店之交易契約書之性質，並具有持卡人經由聯合
    信用卡處理中心請求發卡機構撥款之請求書或指示文件之性質，屬私文書；被告
    等人於簽帳單上偽簽「黃順天」之名字，並將其中一聯交回店員處理之行為，足
    使發卡銀行生墊付消費款後無法向原持卡人求償、原持卡人生未消費卻被要求支
    付該些帳款、「黃順天」生被誤會係真正刷卡人而遭訴訟求償之損害甚明。故核
    被告五人所為，均係犯刑法第第二百十條、第二百十六條之行使偽造私文書罪、
    第三百三十九條第一項、第三項之詐欺取財未遂罪。又渠等偽造「黃順天」之
    署押為偽造私文書之階段行為，偽造私文書之低度行為，則為行使偽造私文書之
    高度行為吸收，均不另論罪；渠等所犯二罪間，有方法結果之牽連犯裁判上一
    罪關係，應從一重之行使偽造私文書罪處斷；被告五人與乙○○有犯意聯絡及
    行為分擔，均為共同正犯；刑法第二百零一條之一雖對行使偽造之信用卡有特
    別規定，然該條係於九十年六月二十日方公布增訂，並於同年月二十二日生效施
    行，被告五人之前揭行為發生時，此條文尚不存在，故非能據此條文予以論罪科
    刑，且無所謂法條新舊比較之問題，附此敘明。爰審酌被告庚○○、己○○、丑
    ○○、丁○○犯後坦認所為，被告丙○○情節較輕，及被告五人均頗具悔意、因
    詐欺未遂而無任何所得等一切情狀，分別量處如主文所示之刑，再刑法得易科罰
    金之規定，於九十年一月十日業經修正公布，並於同年月十二日生效施行，依同
    法第二條第一項前段從新從輕之規定，本件應並諭知易科罰金之折算標準。另被
    告庚○○、己○○、丑○○未曾受有期徒刑以上刑之宣告，被告丁○○前因藏匿
    人犯罪，受有期徒刑四月之宣告，於八十四年九月二十六日執行完畢後，五年以
    內未曾受有期徒刑以上刑之宣告，有台灣高等法院被告全國前案紀錄表四份在卷
    可按，經此次起訴審判後，渠四人當能知所警惕，信無再犯之虞，故本院認所宣
    告之刑以暫不執行為適當，均併諭知緩刑二年，以啟自新，而被告丙○○雖具悔
    意，但因其另犯有懲治盜匪條例罪，尚在審理中，此觀台灣高等法院被告全國前
    案紀錄表即明，乃未併予宣告緩刑。偽造之「黃順天」署押二枚（簽帳單一式二
    聯，簽寫一次複印一份，故有二枚），依刑法第二百十九條規定，應併予宣告沒
    收；扣案之如附表編號一所示之偽造信用卡，係被告庚○○、己○○、丑○○、
    丁○○共有供本件犯行所用之物，編號二～四之偽造信用卡，亦係被告庚○○等
    四人共有供犯罪預備之物，此據渠四人供陳在卷，依刑法第三十八條第一項第二
    款規定，均併為沒收之宣告。
三、公訴意旨另以：被告壬○○係「堤娜平價複合式餐飲店」之負責人，其明知被告
    庚○○、己○○、丑○○、丁○○欲持偽卡以「假消費、真刷卡」之方式，至伊
    餐飲店刷卡詐領發卡銀行之墊付款，竟透過被告丙○○之介紹，而與渠等基於犯
    意之聯絡，同意渠等到該餐飲店純刷卡，並約定墊付款撥下後，由伊取得五成，
    庚○○等五人各取得一成，因認被告壬○○亦涉犯行使偽造私文書及詐欺之罪嫌
    云云。
四、按犯罪事實，應依證據認定之，無證據不得推定其犯罪事實，又被告之自白不得
    作為有罪判決之唯一證據，仍應調查其他必要之證據，以察其是否與事實相符，
    而不能證明被告犯罪者，應諭知無罪之判決，刑事訴訟法第一百五十四條、第一
    百五十六條第二項、第三百零一條第一項分別定有明文。
五、公訴人認被告壬○○涉犯右揭罪嫌，無非係以被告壬○○在警訊中之自白為其依
    據，然訊之被告壬○○，堅詞否認有公訴人所指之行為，辯稱：案發當天中午，
    確實有一夥人至伊餐飲店吃飯喝酒，消費款共一萬二千九百八十元，吃完後，有
    人以黃順天之信用卡向櫃檯子○○小姐刷卡簽帳，當時伊在廚房中負責煮食之工
    作，服務客人及收款之工作全由外場之服務人員負責，一切作業程序，與平常無
    異，而伊與被告庚○○等五人素不相識，警察請伊到警察局協助調查說明時，竟
    將伊列為同夥人，並自行寫好筆錄後請伊配合簽名，伊為趕回餐飲店收拾店務，
    不得已方在筆錄上簽名等語。
六、經查，(一)被告庚○○稱：「是我跟丙○○接洽到堤娜餐廳刷卡的事，我沒有和壬○○聯絡過」，被告丙○○稱：「我不認識壬○○」（參本院九十年十一月一日
    訊問筆錄），(二)本院隔離訊問被告壬○○、丙○○與證人子○○案發經過時，證
    人子○○稱：「我在堤娜餐飲店負責外場、吧檯、點餐、送餐、結帳、送飲料等
    工作，老闆平常做廚房的工作，八十九年十二月二十九日那天丙○○在我們店裡
    坐得較久，他們的刷卡是我處理的，那天他們有併桌人數很多，他們同桌的人陸
    陸續續進來，一點左右進來，期間也有人陸續離開，丙○○最晚進來，他們點火
    鍋及排餐較多，一共一萬兩千多元，因為他們有叫三瓶軒尼詩酒價錢較高，到三
    點多，他們其中一人去刷卡，因為拒絕交易，就先離開，留下丙○○一人，後來
    五點多左右又有一人跟他一起來結帳，那個後來的人當時沒有在店內吃，第一次
    刷卡無法交易時，我跟老闆講，老闆說他們如果較晚有人會來結帳就等，在結帳
    前不要給他離開」，被告壬○○稱：「那天三點多時，子○○說有一桌客人沒辦
    法刷，我說沒關係，客人不是全部走還有人在裡面就好」，被告丙○○稱：「我
    過去餐飲店時，我哥哥已和五、六個人在那裡吃飯，哥哥說有事要先走，叫我等
    一下，說等一下有人要過來，後來庚○○過來說要幫我買單」（參本院九十年十
    一月十五日訊問筆錄），(三)乙○○稱：「八十九年十二月二十九日，我跟五、六
    位朋友去堤娜餐廳吃飯，不是我買單不清楚花費多少，那天庚○○打電話過來問
    我有沒有認識店家可以刷卡，我跟他講我正在吃飯，且這裡有刷卡機，他就過來
    刷卡，事前沒有約定由誰買單，我弟弟丙○○比較晚到場，後來我朋友說要先走
    ，我就叫我弟弟在那邊等，我跟朋友先走」（參本院九十年十二月十一日訊問筆
    錄），被告庚○○稱：「我打電話去時丙○○和他哥哥都有接聽，不記得誰先誰
    後」，被告丙○○稱：「庚○○有問我知不知道哪裡可以刷卡」（參本院九十一
    年一月三日審判筆錄），以上諸人所言經核結果，均相符合，是可信當天乙○○
    兄弟與友人確實有在被告壬○○之餐飲店中消費，嗣由被告庚○○夥同被告己○○、丑○○、丁○○持偽卡到該餐飲店中試刷付帳，非被告壬○○與渠等合意「
    假消費、真刷卡」。次查，本院勘聽本案六位被告警訊時之錄音帶，結果為：(一)
    被告丙○○、壬○○、丑○○之錄音帶，均聽不到任何聲音，(二)被告己○○部分
    ：回答的內容係由訊問人唸完後，由受訊問人回答是或對，受訊問人並未詳細說
    明，(三)被告丁○○部分：一問一答，內容與筆錄所載大致相符，惟受訊問人回答
    內容較長部分，係由訊問人說完後，再由受訊問人回答是或對，(四)被告庚○○部
    分：一問一答，內容與筆錄所載大致相同，但受訊問人回答持偽卡到堤娜餐飲店
    刷卡之經過及俟銀行撥款給予店家後再與店家拆帳之內容，係訊問人說完後，受
    訊問人回答是或對甚至沉默，另筆錄內受訊問人回答「應該負責人（壬○○）知
    道是使用偽卡盜刷行為，因為我們還要再與該店負責人拆帳」部分（參偵卷第二
    一頁），係訊問人自己推測後問受訊問人，而受訊問人答稱：「當時我剛好去買
    東西，細節我均不知，我若這樣講，即是偽造」（此回答內容警訊筆錄未記載）
    ，此有本院九十一年一月二日勘驗筆錄在卷可佐，而為被告庚○○製作筆錄之警
    員張又升，對本院所提示之該勘驗結果，亦表示無意見（參本院九十一年一月三
    日審判筆錄），足徵警訊筆錄內容，確實有甚多是訊問人自己之意思，且被告壬○○謂其警訊筆錄係警察寫好後叫伊簽名，尚非完全無據；今被告庚○○之警訊
    筆錄就被告壬○○是否知情部分，與錄音內容完全相反，被告壬○○之警訊筆錄
    部分，無任何錄音證明，該些筆錄已有瑕疵，非能憑以認定被告壬○○對其他五
    位被告之犯行有犯意聯絡及行為分擔甚明，因認被告壬○○所辯為真，堪以採信
    。此外，復查無任何積極證據足資證明被告壬○○有何公訴人所指之犯行，依右
    揭條文規定，自應為被告壬○○無罪之諭知。
據上論斷，應依刑事訴訟法第二百九十九條第一項前段、第三百零一第一項，刑法第
二十八條、第二百十條、第二百十六條、第三百三十九條第一項、第三項、第二百十
九條、第五十五條、第七十四條第一款、第二款、第二條第一項前段、第三十八條第
一項第二款，罰金罰鍰提高標準條例第一條前段、第二條，判決如主文。
中      華      民      國    九十一    年      一      月      十      日
                                        法  官  李  秋  娟
右正本證明與原本無異。
如不服本判決，應於判決送達後十日內向本院提出上訴狀，上訴於臺灣高等法院臺中
分院( 須附繕本 )。
                                        書記官
中      華      民      國    九十一    年      一      月      十      日
附錄論罪科刑法條
刑法第二百十條
偽造、變造私文書，足以生損害於公眾或他人者，處五年以下有期徒刑。
刑法第三百三十九條
意圖為自己或第三人不法之所有，以詐術使人將本人或第三人之物交付者，處五年以
下有期徒刑、拘役或科或併科一千元以下罰金。
以前項方法得財產上不法之利益或使第三人得之者，亦同。
前二項之未遂犯罰之。
附表：
┌──┬───────┬─────────┬────┬─────────┐
│編號│偽造信用卡卡號│原  發  卡  銀  行│原持卡人│偽卡之發卡銀行    │
├──┼───────┼─────────┼────┼─────────┤
│一  │00000000000000│中國信託商業銀行  │戊○○  │中國信託商業銀行  │
│    │59            ││        │                  │
├──┼───────┼─────────┼────┼─────────┤
│二  │00000000000000│中國信託商業銀行  │癸○○  │中國信託商業銀行  │
│    │36            │                  │        │                  │
├──┼───────┼─────────┼────┼─────────┤
│三  │00000000000000│華信安泰銀行      │王鴻洲  │華南商業銀行      │
│    │06            │                  │        │                  │
├──┼───────┼─────────┼────┼─────────┤
│四  │00000000000000│匯豐銀行          │甲○○  │匯豐銀行          │
│    │07            │                  │        │                  │
├──┼───────┼─────────┼────┼─────────┤
│五  │00000000000000│友邦國際信用卡公司│鄭明輝  │中國國際商業銀行  │
│    │57            │                  │        │                  │
└──┴───────┴─────────┴────┴─────────┘
